【裁判字號】    99,交聲,135
【裁判日期】    990302
【裁判案由】    交管條例聲異
【裁判全文】
臺灣板橋地方法院交通事件裁定         99年度交聲字第135號
原處分機關  交通部公路總局臺北區監理所
異  議  人
即受處分人  甲○○
上列受處分人因違反道路交通管理處罰條例案件，對於交通部公
路總局臺北區監理所於民國99年1 月7 日以北監自裁字第裁40-C
O0000000號所為之裁決處分（原舉發案號：臺北縣政府警察局98
年11月27日北縣警交大字第CO0000000 號），聲明異議，本院裁
定如下：
    主  文
異議駁回。
    理  由
一、原處分意旨略以：本件異議人即受處分人於民國98年11月27
    日15時22分許，駕駛車牌號碼5908-QY 號自用小客車，沿臺
    北縣蘆洲市○○路行至該路5 巷、設有燈光管制之交岔路口
    時，違規闖紅燈，案經員警當場發現後攔停舉發，原處分機
    關乃於99年1 月7 日以北監自裁字第裁40-CO0000000號違反
    道路交通管理事件裁決書，依道路交通管理處罰條例第53條
    第1 項、第63條，裁處罰鍰新臺幣（下同）2,700 元，並記
    違規點數3 點等語。
二、異議意旨略以：伊並無闖紅燈，員警認定伊闖紅燈乃其主觀
    認定，並無證據可以證明，事後員警也沒有去調監視錄影畫
    面，故無法證明伊有闖紅燈之事實，爰依法聲明異議云云。
三、按汽車（含機器腳踏車）駕駛人，行經有燈光號誌管制之交
    岔路口闖紅燈者，處1,800 元以上5,400 元以下罰鍰；汽車
    駕駛人有第53條情形者，記違規點數3 點，道路交通管理處
    罰條例第53條第1 項、第63條第1 項第3 款定有明文。
四、異議人即受處分人雖否認有闖紅燈之違規行為，並以前詞置
    辯，然查：
    (一)證人即本件執行取締勤務及攔停舉發之員警乙○○到庭具
      結證稱：我當天是值巡邏勤務，包含違規取締，我是動態
      取締。當時我正好要經過蘆洲中原路5 巷的路口，發現異
      議人前面有一輛車通過停止線時，燈號已經變成黃燈，後
      來異議人汽車還沒通過停止線時，就已經變成紅燈，但異
      議人汽車還是跟著前車通過路口。在異議人闖紅燈前，我
      本來已經按煞車準備要停車，車輛也減速，後來看到她闖
      紅燈，就又加速追上去。我是按喇叭請異議人靠邊停車，
      她當時車速不快，所以最後靠邊停車的地點距離路口大約
      只有10公尺左右。當時天氣晴，視線良好，我是在異議人
      汽車右後方約5 公尺，該路口跟我同方向的車輛雖然很多
      ，但沒有擋住我的視線等語（本院卷第16頁反面至17頁）
      。此證人所述雖與異議人前揭所辯明顯歧異，惟其與異議
      人素不相識，亦無嫌怨糾紛，業據該2 人陳述一致，復已
      具結擔保所言屬實，衡情應無甘冒被訴偽證重罪（有期徒
      刑7 年以下）之風險而刻意陷害異議人之理。況且，執行
      勤務警員掣單舉發違反道路交通管理處罰條例所列之違規
      事實，本質上為行政處分，係公務員基於職務上權力，依
      法就特定之具體事件所為具有公法上效果之單方行政行為
      ，基於公務員為公法上行為具有公信力之原則，該行政處
      分當可被推定為真正，其據以依法處分之事實認定亦為真
      正無誤。反之，若謂公務員一切行政行為均須預留證據以
      證其實，則國家行政勢必窒礙難行，據此，刑事訴訟法就
      犯罪證據有關之規定中與屬行政秩序罰之交通違規裁罰本
      質不合之部分，自不在準用之列。本此公信原則，立法者
      以道路交通管理處罰條例第92條第3 項之授權，賦予行政
      機關訂定違反道路交通管理事件統一裁罰基準及處理細則
      ，使執勤員警得當機處分，以達其維護交通秩序、安全之
      行政目的。經檢視前揭證人所述之取締及舉發經過，核與
      取締、舉發相關規範相符，且未悖於一般生活經驗，堪認
      其所證述之違規情節，確實存在。
    (二)異議人雖又質疑本件並未監視錄影畫面為證，無法證明伊
      有闖紅燈之違規事實云云，惟查異議人有闖紅燈之違規事
      實，業經認定如前，且員警舉發交通違規案件，並不以舉
      發照片為唯一證明方法（道路交通管理處罰條例第7 條、
      第7 條之1 、第7 條之2 規定參照）。依現行法律規定，
      法院處理交通事件，並不限於科學儀器所採證據，惟仍須
      就事件所涉相關證據資料，包括供述及非供述證據，依據
      證據法則，憑以認定行為人交通違規行為之有無。此乃因
      交通違規事件之特性，行為態樣甚夥，復多有瞬間即逝行
      為，實在無法於有交通違規同時，全部得以即時利用科學
      儀器，取得證據資料；即使屬於方便以科學儀器採證之交
      通違規行為，普遍採用，不但所費不貲，也有實際困難。
      若舉發員警係親眼見聞違規經過，並以證人身分具結後在
      法院證述，仍不失為認定交通違規事實有無之證據方法。
      況警員舉發交通違規，係依道路交通管理處罰條例授權所
      為之職權行使，而汽機車駕駛人闖紅燈、違規迴轉等違規
      行為之取締，揆其行為本質，多係發生於瞬間，通常多委
      由當場執行取締違規公務員之認識及判斷，且必須為立即
      之取締作為，此為達成維持交通秩序目的所必要。且依道
      路交通管理處罰條例之規定，此種立即性之舉發違規，多
      依警員之認知判斷已足，並無必須另有其他積極佐證（如
      其他目擊證人或必須拍攝照片等）始構成處分要件之規定
      。此係因執行職務之公務員，通常多具有一定之考選資格
      與專業訓練，且其執法之對象係不特定之大眾，故其立場
      經立法機關推定，應具有客觀、公正與公平之特質，而無
      故意偏頗之虞。本案取締員警乙○○既已到庭具結證述其
      取締過程所見聞之事實，依據前揭說明，當已足據以認定
      異議人有闖紅燈之違規事實，況且該路口並未設置監視錄
      影設備乙節，業據證人乙○○證述明確，異議人對此事實
      亦不爭執，則在查無任何證據證明證人乙○○前揭所證不
      實之情形下，自難僅憑異議人空言否認，即遽然推翻前揭
      已認定之事實，故異議人此部分所辯，仍無足採。
五、綜上所述，異議人於前開時、地駕駛自用小客車行經設有燈
    光號誌管制之交岔路口闖紅燈之違規事實，已堪認定。原處
    分機關據以援引上揭規定即為返道路交通管理事件統一裁罰
    基準表，裁處罰鍰2,700 元並記違規點數3 點，於法尚無不
    合，應予維持。本件異議為無理由，應予駁回。
據上論斷，應依道路交通案件處理辦法第19條，裁定如主文。
中    華    民    國    99    年    3     月    2     日
                  交通法庭  法  官  楊明佳
以上正本證明與原本無異
如不服本裁定應於送達後5日內向本院提出抗告狀
                            書記官  林金良
中    華    民    國    99    年    3     月    2     日

司法院資訊處製作；財團法人民間司法改革基金會備份。
